# 执行企业会计制度是否可以出合并报表

提问人：hayes999 时间：2023-08-16 14:33:46
陈版主和各位老师，请教一下：现在一家国企执行的还是老的《企业会计制度》，这个国企 2023 年开始要出合并财务报表，出具合并报表的时候《企业会计制度》是需要转换成《企业会计准则》的吗，还是老的《企业会计制度》本身就有相关条文或者案例可以出合并报表的？万分感谢。

回答人：chenyiwei
《企业会计制度》第 158 条：企业对其他单位投资如占该单位资本总额50%以上(不含50%)，或虽然占该单位注册资本总额不足50%但具有实质控制权的，应当编制合并会计报表。合并会计报表的编制原则和方法，按照国家统一的会计制度中有关合并会计报表的规定执行。
企业在编制合并会计报表时，应当将合营企业合并在内，并按照比例合并方法对合营企业的资产、负债、收入、费用、利润等予以合并。
“关于执行《企业会计制度》和相关会计准则有关问题解答（二）”（财会[2003]10号）第三条：
三、问：企业集团是否必须编制合并会计报表？
答：在对外提供会计报表时，下列企业集团必须编制合并会计报表：
1 ． 国有资产授权经营管理的企业；
2 ． 股票上市的企业；
3 ． 需要编制合并会计报表的外贸企业；
4 ． 需要对外提供合并会计报表的其他企业。
除上述以外的企业集团是否编制合并会计报表由企业管理当局自行确定，如果企业管理当局为管理目的需要编制合并会计报表的，也可以编制合并会计报表。
因此，执行《企业会计制度》的企业如属于财会[2003]10号文第三条规定的四种情形之一，则需编制和提供合并报表。但《企业会计制度》本身并未对合并报表作出具体规定，当时执行的是《合并会计报表暂行规定》（财会字[1995]11号），虽然该文件已于 2015 年 2 月被《关于公布若干废止和失效的会计准则制度类规范性文件目录的通知》（财会[2015]3号）宣布废止，但对于仍执行原制度的企业，也只能继续参照执行该文件，因为《企业会计准则第 33 号——合并财务报表》不能适用于尚未执行企业会计准则的企业。